【裁判字號】    98,易,3477
【裁判日期】    981215
【裁判案由】    妨害自由
【裁判全文】
臺灣臺中地方法院刑事判決              98年度易字第3477號
公  訴  人  臺灣臺中地方法院檢察署檢察官
被      告  甲○○
上列被告因妨害名譽案件，經檢察官聲請簡易判決處刑（98年度
偵字第15032號），本院沙鹿簡易庭認不宜以簡易判決處刑，簽
移本院普通庭依通常程序審理，本院判決如下：
    主    文
甲○○意圖散布於眾，而指摘足以毀損他人名譽之事，處拘役參
拾日，如易科罰金，以新臺幣壹仟元折算壹日。
    犯罪事實
一、甲○○係臺中縣大肚鄉○○道國中總務處幹事，因懷疑同校
    教務處幹事丙○○偷竊校內物品（另由本署九十八年度他字
    三二○七號偵查中），竟基於妨害他人名譽之犯意，意圖散
    布於眾，於民國九十八年四月一日上午十一時許，在該校校
    長室，會同校長、人事主任、總務主任、教務主任與丙○○
    協商時，略以：「你在做賊，你弟弟在當警察，你真丟臉，
    還說，你烏龜烏龜，你不要臉，在你的倉庫點了那麼多贓貨
    你還講，你那兩台（線鋸機）還從菜園搬過去，你賤到這種
    地步，學校贓貨…」等語，並指稱丙○○破壞其機車、與家
    人一同竊取學校物品等語，以此方式，而辱罵並指摘足以毀
    損丙○○名譽之事，使在場之人得以共見共聞。
二、案經丙○○訴由臺中縣警察局烏日分局報請臺灣臺中地方法
    院檢察署檢察官偵查後聲請簡易判決處刑。
    理    由
一、證據能力部分：被告以告訴人所提出九十八年四月一日上午
    十一時許校長室之錄音光碟內容係未經全體參予協調會之人
    同意而加以錄音，係屬不法，不得作為證據云云。惟按監察
    者為通訊之一方或已得通訊之一方事先同意，而非出於不法
    目的者，不罰，通訊保障監察法第二十九條第三款訂有明文
    。本件錄音固係告訴人未經其他參予協調之人之同意而私自
    錄取協調談話之內容，然告訴人亦系參予協調之人，屬通訊
    之一方，且告訴人錄音之目的係為保留證據作為訴訟之用，
    並非為不法目的而錄音，固依上開規定，告訴人就本件之錄
    音行為應屬不罰，從而，錄音既有正當性，自不能排除其證
    據能力，先予敘明。
二、訊據被告固不否認有於檢察官聲請簡易判決處刑書內所載之
    事實，然辯稱伊係因告訴人有多次偷竊校產之行為，且伊所
    發表言論的時間、地點係在校長室之獨立辦公室內，並非在
    公然狀態，而現場只有五個人，不符公然之要件；加以告訴
    人曾有不當之行為事實，縱使被告曾在校長室內協調會時有
    本件言論，亦不會因此減損告訴人之名譽情感云云。惟刑法
    第三百十條之誹謗罪係以指摘或傳述足以毀損他人名譽之事
    者為已足。其指摘或傳述之方法並無何限制，不問是言詞或
    行動，均得成立。至指摘或傳述之行為，不以公然為必要，
    縱係私相傳述，亦得成立。準此，本件被告行為地點係在校
    長室，故不論該場所係公然與否均無礙於本罪之成立，且被
    告於協調會中當場指摘告訴人做賊等語，在未能證明其為真
    實之情形下，應以正常程序舉報，自難據此免責。此外，被
    告於當日指摘告訴人偷竊之同時，亦伴有「烏龜、不要臉、
    賤」等辱罵之言詞，與告訴人丙○○之指述相符，並有九十
    八年四月一日上午十一時許大道國中校長室錄音內容譯文及
    光碟一片在卷可稽，被告公然侮辱及誹謗犯行，洵堪認定，
    應依法論科。
三、被告以出言「烏龜、不要臉、賤」之方式，對告訴人予以侮
    辱，核其所為，係犯刑法第三百零九條第一項之公然侮辱罪
    。又被告指摘告訴人做賊，亦涉犯犯刑法第三百十條第一項
    誹謗罪。被告出言「烏龜、不要臉、賤」及「做賊」等語，
    雖各犯公然侮辱罪及誹謗罪，然被告係基於同一辱罵之決意
    ，且其辱罵時間重疊，行為地點相同，社會觀念上難以分割
    為二個不同行為，應認為屬於一行為觸犯數罪名之想像競合
    關係，應論以情節較重之刑法第三百十條第一項誹謗罪。爰
    審酌被告與告訴人為學校同事不思理性處事，用詞辱罵，有
    違社會良善風氣並致告訴人名譽受損，且堅持不向告訴人道
    歉，致無法達成和解，暨被告素行、智識、犯罪動機、手段
    ，態度尚可等一切情狀，量處如主文所示之刑，並均諭知易
    科罰金之折算標準。
據上論斷，應依刑事訴訟法第四百四十九條第一項前段，刑法第
三百零九條第一項、第三百十條第一項、第四十一條第一項前段
、第五十五條，刑法施行法第一條之一第一項、第二項前段，判
決如主文。
本案經檢察官乙○○到庭執行職務。
中    華    民    國    98    年    12    月    15    日
                  刑事第二庭    法  官  郭德進
以上正本證明與原本無異。
如不服本判決應於收受判決後10日內向本院提出上訴書狀，並應
敘述具體理由；其未敘述上訴理由者，應於上訴期間屆滿後20日
內向本院補提理由書（均須按他造當事人之人數附繕本）「切勿
逕送上級法院」。
                                書記官  陳惠玲
中    華    民    國    98    年    12    月    15    日
附錄論罪科刑法條
刑法第三百零九條第一項
公然侮辱人者，處拘役或三百元以下罰金。
刑法第三百十條：
意圖散布於眾，而指摘或傳述足以毀損他人名譽之事者，為誹謗
罪，處一年以下有期徒刑、拘役或五百元以下罰金。
散布文字、圖畫犯前項之罪者，處二年以下有期徒刑、拘役或一
千元以下罰金。
對於所誹謗之事，能證明其為真實者，不罰。但涉於私德而與公
共利益無關者，不在此限。


司法院資訊處製作；財團法人民間司法改革基金會備份。
